臺灣高等法院刑事判決　　　　　　　　 96年度上訴字第602號
上　訴　人
即　被　告　甲○○
　　　　　　　　　　　3樓之9.
　　　　　　　　　　現於臺灣臺北監獄
選任辯護人　王雅慧律師
上列上訴人因毒品危害防制條例案件，不服臺灣板橋地方法院94
年度重訴緝字第5號，中華民國95年11月30日第一審判決（起訴
案號：臺灣板橋地方法院檢察署92年度偵字第19615號），提起
上訴，本院判決如下：
    主  文
原判決關於意圖販賣而持有第一級毒品及執行刑部分均撤銷。
甲○○被訴意圖販賣而持有第一級毒品無罪。
    理  由
一、本件公訴意旨略以：被告甲○○明知海洛因係毒品危害防制
    條例列為管制之第一級毒品，不得販賣、持有，於民國（下
    同）九十二年十月二十二日前之某日，在不詳地點，取得第
    一級毒品海洛因零點零零一五六公克後，本係欲供自己施用
    ，竟另萌販賣毒品營利之意圖，將海洛因摻入葡萄糖粉後分
    裝在一大罐、一中罐、四中袋、二小袋（合計淨重四百三十
    七點一三公克），以伺機出售，並將海洛因暫藏置在臺北縣
    三重市○○路○段二十巷六號地下二樓第一七五號停車格處
    。嗣於九十二年十月二十二日十五時十分許，在臺北縣三重
    市○○路○段二十巷六號六樓，為警查獲甲○○、陳武科、
    陳材坤、陳郁均等人（陳武科、陳材坤、陳郁均所涉違反意
    圖販賣而持有第一級毒品犯行另為不起訴處分），並在該處
    地下二樓第一七五號機械式停車位，扣得前開第一級毒品海
    洛因一大罐、一中罐、四中袋、二小袋（合計淨重四百三十
    七點一三公克）及小型毒品分裝袋八袋、中型分裝袋八袋、
    大型殘渣袋二袋、中型殘渣袋七袋、小型殘渣袋六袋及分裝
    杓一支。並於同日十八時十分許，臺北市○○區○○街三號
    陳武科住處扣得安非他命吸食器一組、安非他命分裝吸管一
    支及分裝袋六十五個等物。另在將渠等解送至臺北市政府警
    察局刑事警察大隊時，經女警在陳郁均身上扣得海洛因一小
    包、毒品殘渣袋三個。因認被告甲○○不無涉犯毒品危害防
    制條例第五條意圖販賣而持有第一級毒品之罪嫌云云。
二、按犯罪事實應依證據認定之，無證據不得推定其犯罪事實，
    刑事訴訟法第一百五十四條定有明文。又認定不利於被告之
    事實，須依積極證據，苟積極證據不足為不利於被告事實之
    認定時，即應為有利於被告之認定，更不必有何有利之證據
    ；且刑事訴訟法上所謂認定犯罪事實之積極證據，係指適合
    於被告犯罪事實之認定之積極證據而言，雖不以直接證據為
    限，間接證據亦包括在內，然而無論直接或間接證據，其為
    訴訟上之證明，須於通常一般之人均不致有所懷疑，而得確
    信其為真實之程度者，始得據為有罪之認定，倘其證明尚未
    達到此一程度，而有合理之懷疑存在時，自不能以推測或擬
    制之方法，以為有罪裁判之基礎，最高法院三十年度上字第
    八一六號、二十九年度上字第三一○五號、四十年度台上字
    第八六號、七十六年度台上字第四九八六號判例可資參照。
三、按本件公訴人認被告有上開不法情事，不外以下列所載各項
    為論據：
（一）經警於上揭時地之停車格所查獲之白粉一大罐、一中罐、
      四中袋、二小袋，經送請法務部調查局鑑驗結果，認該八
      包白粉均含第一級毒品海洛因成分。
（二）被告在偵查中供稱：「林銘輝在查獲前五、六天前告訴伊
      警察要找他，而不敢在那兒居住，伊向他說你不敢住借伊
      住，他說好，便把該屋之鑰匙、停車場之磁卡及停車場控
      制鑰匙交給伊」等語，經核與共同被告林銘輝在偵查中供
      稱：「伊在臺北縣三重市○○路○段二十巷六號六樓的房
      子租約到九十二年十月二十日，但伊於十月十六日就搬走
      ，後來甲○○來要借住，伊地下室的鑰匙都在甲○○那邊
      」等語之情節相符，是堪認被告林銘輝確已於九十二年十
      月十六日即搬離臺北縣三重市○○路○段二十巷六號六樓
      之租住處，且並未持有地下室停車場之磁卡及鑰匙等情。
（三）共同被告陳材坤於警詢及偵查中證稱：「車號ＣＣ─三七
      八七號自小客車是甲○○在使用，車開到地下室二樓編號
      一七五號停車格，於停車時感覺車子有勾到東西，碰一聲
      ，就是警方現在拿給伊指認的東西等語。
（四）共同被告陳郁均於警詢及偵查中證稱：「二十一日伊跟甲
      ○○去臺北縣新莊市他朋友家，甲○○跟他朋友拿了約半
      錢的海洛因，之後甲○○就在他朋友家當場用電子秤分裝
      了六、七包海洛因，跟伊說是要送給朋友的，在同日十一
      十二時許，在臺北市○○○路一帶，伊有看見甲○○一人
      拿一包給陳武科、陳材坤，也有拿一小包給伊；另在九月
      間，甲○○有帶伊去三重找林銘輝借車，車停進去前，就
      有看到一包塑膠袋放在停車格內，當時是甲○○先下車，
      把它移好，再把車停好，再把那包東西放回原位」等語。
（五）證人即本件承辦警員唐斯訓、洪一銘於偵查中所證查獲經
      過及搜索情形。
（六）證人吳芝香於本署偵查中證稱：該三重市○○路○段二十
      巷六號六樓林銘輝使用伊名義承租，自九十二年四月間開
      始租等語。
（七）被告林世昌於警詢中自白：林銘輝有將毒品安非他命、海
      洛因交予伊，並由伊將安非他命以九百元之代價售予藍國
      華，另海洛因是要給賣主試貨等語。
（八）證人藍國華於警詢中證陳：查獲當時正與林世昌進行毒品
      交易，但尚未完成，曾於同日三時許與林世昌交易過一次
      ，以九百元代價購得安非他命一小包。
（九）自被告林世昌身上搜得之毒品海洛因、安非他命安非他命
      一小包、海洛因二小包扣案。
（十）自被告林銘輝位於土城市○○街○段二三六號四樓住處搜
      得毒品海洛因、安非他命等物品：海洛因一包、安非他命
      一包、吸食器一個、電子秤、砝碼天平秤一個。
（十一）法務部調查局鑑定通知書二紙，證明林銘輝土城住處、
        三重市○○路租屋處搜得白粉送鑑定含海洛因成分。
（十二）房屋租賃契約書證明前揭三重市○○路處所係吳芝香所
        承租。
（十三）遠傳電信股份有限公司通聯紀錄證明被告林世昌（0000
        000000號）與藍國華（000000 0000號）於九十二年十
        月三十一日四、五時許有通話紀錄。
（十四）明生生物科技股份有限公司濫用藥物檢體報告一件證明
        陳材坤之尿液檢驗呈嗎啡陽性反應。
四、訊據上訴人即被告甲○○矢口否認有何意圖販賣而持有第一
    級毒品海洛因之犯行，其在原審審理時辯稱：「伊只有施用
    海洛因及安非他命，扣案之海洛因並非伊所有，伊曾看過林
    銘輝搬動裝有上開海洛因之箱子，只是那時伊不知道裡面裝
    些什麼，實際上海洛因是誰的，伊也不知道。」云云；在本
    院審理時辯稱：「扣案海洛因不是我的，海洛因是我從住處
    搬到地下室的，都是沒有用的東西，我要與殘渣袋一起丟掉
    。」、「扣案東西不是我的，我從林銘輝住處整理出來連同
    殘渣袋當做垃圾處理，準備丟棄的。」、「扣案毒品不是用
    來販賣的，不是我的，是準備要丟棄的東西，我也不知道裡
    面有海洛因。」等語；被告之選任辯護人為被告辯護稱：「
    扣案海洛因純質零點○○一五六公克，扣案的物品幾乎整包
    都是糖粉，被告不可能冒著被人報復的危險，出售這些東西
    與吸毒之人，其餘詳如辯護意旨狀所載」等詞。
五、本院查：
（一）本件查獲海洛因毒品之地點係在臺北縣三重市○○路○段
      二十巷六號地下二樓第一七五號機械式停車格處，而按該
      地下停車場，並非只有該停車格，平時有該停車場上之眾
      多住居戶可以出入，是被告如係知悉前開箱子裝有海洛因
      毒品，依之常理，應無隨便置放而易遭竊之理。
（二）本件查扣之海洛因毒品，經原審再將查扣之白粉送憲兵司
      令部刑事鑑識中心鑑定該白粉所含純質海洛因之數量結果
      ，據該中心覆稱：「一、粉末中之主要成份為葡萄糖。二
      、粉末中所含海洛因之定量結果為3586ng/g，經換算後之
      海洛因純質淨重為0.00156克。」，此有該中心九十五年
      六月三十日（95）安鑑字第01077號鑑驗通知書附卷（94
      年度重訴緝字第5號）足稽。本院再「以純質淨重０點０
      ０一五六公克之海洛，摻雜於四三六公克之葡萄糖中，此
      含量是否具有止癮、上癮或毒性」，向法務部查局函詢結
      果，據法務部調查局覆稱：「一、（省略）。二、依英國
      藥學協會之『Ｃlarke"sＩsolat ion andＩdentificatio
      n ofＤrugs』乙書所載，海洛因藥用劑量為５─６毫克，
      劑量用法為每四小時一劑支（每六劑次）。三、來函所述
      純質淨重0.00156公克（即1.56毫克）之海洛因，摻雜於
      436公克之葡萄糖中，若一次施用完，其攝入體內劑量尚
      未達用單次劑量，應不具止癮效果產生上癮、毒性，且依
      常理判斷，一般人應不會一次施用436公克之葡萄糖。有
      關本案海洛因是否可供人吸食產生作，乃依施用者個人體
      質而有所不同，上揭數據僅供參考。」云云，有該局九十
      六年五月一日調科壹字第096001 31480號函附卷（本院卷
      ）可證。按上開扣案海洛因純質零點○○一五六公克，且
      摻雜於四三六公克之葡萄糖中，扣案的物品幾乎整包都是
      幾乎都是葡萄糖粉，以一般施毒之人之施毒方式及劑量，
      復無止癮之作用，依之常理，被告不可能冒著被人發覺報
      復之危險，出售此批白粉與吸毒之人之理，是被告辯稱不
      知該白粉含有第一級毒品海洛因乙節，顯非無稽，堪予採
      信。
（三）至公訴意旨所舉：共同被告陳材坤於警詢及偵查中之證
      詞，僅能證明被告甲○○之車，開到上開地下室二樓編號
      一七五號停車格，於停車時，其感覺車子有勾到東西之事
      實；共同被告陳郁均於警詢及偵查中之證詞，只能證明
      其曾看見被告跟朋友拿了約半錢海洛因，並用電子秤分裝
      了六、七包海洛因，跟伊說是要送給朋友的，並曾看見甲
      ○○一人拿一包給陳武科、陳材坤，也有拿一小包給伊，
      另在九月間，甲○○有帶伊去三重找林銘輝借車，車停進
      去前，就有看到一包塑膠袋放在停車格內，當時是甲○○
      先下車，把它移好，再把車停好，再把那包東西放回原位
      之事實；證人即本件承辦警員唐斯訓、洪一銘於偵查中
      所證，只能證明其等查獲本案之經過及搜索情形；證人
      吳芝香於本署偵查中所證只能證明該三重市○○路○段二
      十巷六號六樓林銘輝使用其名義承租，自九十二年四月間
      開始租之事實；林世昌於警詢中自白之自白，只能證明
      林銘輝（已不起訴處分確定）有將毒品安非他命、海洛因
      交予伊，並由伊將安非他命以九百元之代價售予藍國華，
      另海洛因是要給賣主試貨之事實；證人藍國華於警詢中
      證詞係證述查獲當時正其與林世昌進行毒品交易，但尚未
      完成，曾於同日三時許與林世昌交易過一次，以九百元代
      價購得安非他命一小包之事實。惟上開共同被告或證人之
      證詞，均不能證明上開查獲之含海洛因之葡萄糖粉，確係
      屬被告甲○○所有，且係意圖販賣而持有之事實，是尚不
      能以之為被告犯本罪之論據。
（四）綜上所述，被告所辯，應堪採信，其無公訴意旨所指之不
      法意圖販賣而持有第一級毒品海洛因之犯行甚明；此外經
      查復無其他積極證據足資證明被告犯意圖販而持有第一級
      毒品罪，原審疏未詳察，遽予論罪科刑，要有未當。本件
      被告之上訴意旨亦執此指摘原判決此部分不當，為有理由
      ，應由本院將此部分暨定應執行刑部分予以撤銷改判，另
      為諭知無罪之判決。
六、被告另被訴轉讓第一級毒品，被處有期徒刑貳年部分，被告
    在本院審理中撤回上訴，業已確定，併予敘明。
七、據上論斷，應依刑事訴訟法第三百六十九條第一項前段、第
    三百六十四條、第三百零一條第一項，判決如主文。
本案經檢察官邱美育到庭執行職務。
中　　華　　民　　國　　96　　年　　6 　　月　　13　　日
                  刑事第三庭審判長法  官  許國宏
                                  法  官  朱光仁
                                  法  官  許增男
以上正本證明與原本無異。
如不服本判決，應於收受送達後十日內向本院提出上訴書狀，其
未敘述上訴之理由者並得於提起上訴後十日內向本院補提理由書
（均須按他造當事人之人數附繕本）。
                                  書記官  葉金發
中　　華　　民　　國　　96　　年　　6 　　月　　13　　日
